臺灣臺南地方法院刑事判決　　　　　　　　　　　　　　九十年度重訴緝字第三號
　　公　訴　人　臺灣台南地方法院檢察署檢察官
　　被　　　告　庚○○
　　選任辯護人　蘇正信
　　　　　　　　蔡進欽
　　　　　　　　蔡弘琳
右列被告因殺人案件，經檢察官提起公訴（八十八年度偵字第四一二四號），本院判
決如左：
    主  文
庚○○殺人，處有期徒刑拾伍年。
    事  實
一、綽號「打火」之庚○○於民國（下同）八十八年三月十五日二十二時許，偕同友
    人辛○○、己○○、丙○○等三人（辛○○、己○○、丙○○三人均經臺灣高等
    法院臺南分院判處無罪在案）前往臺南市○○區○○路二段三五號「路易十三Ｋ
    ＴＶ」飲酒唱歌，席間因庚○○邀請坐檯小姐吳佳芳、史妙寧二人出場遭拒，竟
    即心生不滿憤而結帳離去。迨至翌日凌晨一時二十一分許，四人步出「路易十三
    ＫＴＶ」後，適見「路易十三ＫＴＶ」服務生林俊男在該店門外黑輪攤前食用大
    腸夾香腸，庚○○乃單獨心生重擊林俊男洩憤之念，而先至路旁扳拔卸下停置該
    處不詳人士所有機車之照後鏡（毀損部分未據告訴及起訴），並於同日凌晨一時
    二十五分許林俊男接近其身體之際，獨自基於殺人之不確定故意，右手持上述拆
    卸而下之機車照後鏡，以照後鏡因拆卸而有銳利破碎面之支柱部位重擊林俊男之
    頭、臉部位，並以腳數度重踢林俊男頭、臉部與身體，致林俊男受有頭部左側前
    額中央偏左部分及左額後方血腫、內出血與左眼嚴重穿刺傷並深及顱蓋骨內層等
    三處重創，使林俊男當場即因腦髓嚴重腐敗而呈腦死狀態後，庚○○即迅速逃離
    現場。林俊男旋經黑輪攤老闆甲○○、計程車排班司機戊○○合力搬至戊○○所
    駕駛之計程車上送往省立台南醫院（以下簡稱台南醫院），復先後轉診至國立成
    功大學醫學院附設醫院（以下簡稱成大醫院）與財團法人奇美醫院（以下簡稱奇
    美醫院）急救無效，終因顱骨骨折、腦內出血及腦水腫，合併銳器及鈍力顱腦損
    傷而不治死亡。
二、案經台南市警察局第四分局報請臺灣臺南地方法院檢察署檢察官偵查起訴。
    理  由
一、訊據被告庚○○就其於右揭時地單獨毆擊被害人林俊男，並致其送醫後不治死亡
    乙節固供承不諱，但矢口否認因要求坐檯女子出場遭拒，始而持械基於殺人之不
    確定故意而行兇，辯稱：伊係因前次在「路易十三ＫＴＶ」消費時，林俊男對其
    服務態度不佳，適於八十八年三月十六日凌晨離去該ＫＴＶ時遇見林某，故而徒
    手毆打林某，伊僅意在教訓林俊男，並無致其於死之意思與預見。據伊家人轉述
    ，被害人林俊男應係遭伊徒手毆打時，被自己手上所持串黑輪之竹籤刺入眼睛而
    致死云云。辯護意旨則以：依法院調查中歷次勘驗案發現場錄影畫面之結果，被
    告二次出拳毆打林俊男均係以右手毆打林某頭部，並未交替以左手出拳，亦未毆
    打臉部，足見被害人林俊男左眼部位之傷害，並非被告右手執持器械所致。再被
    告右手於錄影帶劃面出現反光情形之時，正在毆擊被害人後腦部位而非眼臉部位
    ，故該等反光應係攝影燈光問題，而非被告右手所持兇器反射之光線，綜上各節
    ，被告所辯徒手毆打被害人之陳述應屬可信等語。
二、經查：
（一）被害人林俊男於右揭時地遭被告單獨毆打，並因而傷重致死之事實，業據被告
      供認不諱，核與同案被告辛○○、己○○、丙○○等人迭於警訊及偵審中所供
      情形相符。而被害人確係因被告重毆後受有頭部左側前額中央偏左部分及左額
      後方血腫、內出血與左眼嚴重穿刺傷並深及顱蓋骨內層等三處重創，並經送至
      台南醫院、成大醫院、奇美醫院急救無效，而因顱骨骨折、腦內出血及腦水腫
      ，合併銳器及鈍力顱腦損傷死亡乙節，亦經臺灣台南地方法院檢察署檢察官督
      同法醫師相驗與解剖查證明確，製有勘驗筆錄、驗斷書、相驗屍體證明書、（
      內政部警政署刑事警察局）法醫解剖鑑定報告附卷可稽，復有上開醫院病歷影
      本與奇美醫院診斷證明書影本一份在卷足憑，並有後述錄影帶畫面勘驗結果可
      供確認，此部分被告關於出手毆擊被害人致死之自白應與事實相符（至於是否
      徒手部分不採被告陳述之理由詳後），而無疑義。
（二）本件因「路易十三ＫＴＶ」在其大門附近設有閉路電視系統監視攝影，故就被
      告行兇過程錄得部分畫面，經本院四度當庭勘驗，情形分述如下：
      I、八十八年九月二十八日勘驗內容：「當夜庚○○穿綠色花格子上衣、己○○穿黑外套、辛○○穿白色上衣，丙○○穿深藍色外衣，白色內衣，當夜一時
      二十四分許，泊車少爺將車交給丙○○，丙○○將車開到ＫＴＶ門口黑輪攤前
      ，又右轉停在黑輪攤後面，辛○○、己○○及庚○○原在ＫＴＶ門口聊天，己○○與庚○○隨即走向黑輪攤，在辛○○也走到黑輪攤之際，丙○○當時尚未
      下車，庚○○忽然轉身毆打在黑輪攤旁吃東西的死者，庚○○先對死者猛揮二
      拳，死者即倒下，庚○○並連續對倒在地上的死者踹了三下，此際辛○○和己○○站在黑輪攤旁看，並未出手，庚○○手中有無持物，錄影帶中看不清楚」
      （參見當日訊問筆錄，下同）。
      II、九十一年一月廿五日勘驗情形為：「被告於凌晨一點二十一分步出酒店大
      門（站在與另二位同伴處），站在大門口的馬路上，並於二十二分往畫面右側
      走去，視線為酒店泊車亭擋住，並於二十三分時從畫面右側黑輪攤後走出畫面
      ，在黑輪攤右側站立於路旁（與另二位站立於路旁），狀似等候及聊天，一點
      二十五分被告出手毆打（穿）背心之人（按即被害人），並於一點二十六分坐
      上小客車離去，餘如八十八年九月二十八日訊問筆錄所載履勘內容（畫面無法
      判斷被告手上有無持械）。
      III、九十一年四月三十日勘驗內容：一自凌晨一點二十分開始播放。二被告於
      一點二十一分走出室外，步履平緩，無人攙扶，無搖晃情形。三自凌晨一點二
      十五分起，細部情形依序為：被害人係自黑輪車（駕駛座方）側邊向走向車
      尾中遭攻擊。被告以右手連揮二拳（被告是站在被害人的右前方出拳打頭部
      ）。被害人倒地，面朝上，以手肘撐地。被告踢一下被害人身體（此時被
      告是站在被害人的右側），並走向被害人頭部附近。被害人翻身，用手撐地
      ，面朝下離地，掙扎試圖起身（身體趴地）。被告用右手向上揮，猛打被害
      人頭部二下（後腦部位，此時被告手部反光，被告的位置在於被害人頭頂部位
      前方）。被告猛踢被害人臉部一下（被告位置同前）。被害人被踢翻倒地
      ，臉朝上。被告再踢被害人身體一下後離開。被害人倒在地上未動，旁人
      上前救助，直至凌晨一點二十七分有計程車上前搭載。
      Ⅳ、九十一年六月十七日（自一時二十分起開始播放），情形如后：錄影帶情
      形與九十一年一月三十日及九十一年四月三十日情形相同，並補充被告打第二
      下（前述第點）之時係打被害人之頭、臉部；打前述第點亦係踢被害人之
      頭、臉部。
（三）被告與辯護人雖均以被告係徒手行兇，被告另以被害人恐係遭自己所持竹籤刺
      入眼部致死置辯。然查：I、被害人經解剖後發現其左眼及顱腦銳器貫通損傷
      導致中度至重度之大腦充血及水腫，並因顱骨骨折、腦內出血及腦水腫，合併
      銳器及鈍力顱腦損傷而死亡，有刑事警察局法醫解剖紀錄一份在卷可按，故被
      害人所受致命傷，確係某種器物刺入其左眼而致死，並非徒手施以拳腳之鈍器
      傷所造成。II、被害人林俊男於被告出手毆擊之前，正在食用甲○○所售之大
      腸包香腸，該等食物並無使用竹籤，而係外包以塑膠袋直接手持進食。而被害
      人被毆後倒地位置之甲○○所營黑輪攤前馬路，平常均經打掃清潔，應無固定
      於地面之尖銳物品，此據證人甲○○於本院調查中到庭結證屬實（參見本院九
      十一年四月廿六日訊問筆錄），如此被害人應無進食時遭襲而為自己執持之竹
      籤刺入眼睛之可能。III、證人即案發後到場之警員丁○○於本院調查中所證：
      伊有檢視被害人倒地的地面，該地方沒有尖銳之異物而係平坦之柏油路面等語
      （參見本院九十一年五月廿二日訊問筆錄），其證言復與前揭王示元所為路面
      均經打掃清潔之供述吻合。而依前述錄影帶勘驗所示，被害人於遭受被告第一
      次以右手毆擊之時起，即無身體任何部分遭毆後倒地臉部重觸地面之情形，該
      等勘驗之結果經與前述證人甲○○與丁○○之證詞相互印證，亦足排除被害人
      遭毆擊後臉部因倒地接觸地面而為地上尖銳物品刺入之可能性。Ⅳ、經調集曾
      經急救被害人之醫院病歷影本與病情說明書（病情摘要），並送請內政部警政
      署刑事警察局法醫室鑑定，情形如下（發文日期及字號均略，均詳緝獲被告後
      之審理卷）：奇美醫院：林俊男左眼部位所受穿刺傷，其傷口之口徑為二．
      五公分，診治過程中，並無自其頭部或左眼部取出異物之紀錄。台南醫院：
      林俊男經傷口處理及電腦斷層檢查顯示顱內出血，另傷口狀況為左上眼瞼撕裂
      傷四公分、下眼瞼撕裂傷三公分、左眼窩瘀腫，無異物發現。成大醫院：病
      歷上並無記載林俊男左眼傷口之大小，僅記載頭部之傷害為鐵器所造成，並無
      記載有任何異物在該醫院從頭部取出。內政部警政署刑事警察局法醫室：依
      台南醫院與奇美醫院前述病歷之記載，推估被害人林俊男左眼致傷物為輕型銳
      器，竹籤除前端尖銳外整體圓鈍，直徑約０．五公分，似不能形成前述病歷所
      載尺寸之傷口。而本案發生後，並無任何在場人或醫護人員見及致傷器物，顯
      然已遭拔除攜走，被害人受兇器刺入如此深度及伴隨之劇痛，應無自行拔除刺
      入物之能力，如被害人係遭自有之物所傷，施力行兇者如何有時間檢視被害人
      之傷勢，如何得知該刺入物為重要物證而將之拔除攜走，故認為該等傷口並無
      竹籤插入肇致之可能。Ⅴ、同案被告己○○於警訊及偵查中曾供稱被告出手前
      伊曾見及被告拆下停在路邊之機車後照鏡，伊問被告作何使用，被告稱伊有用
      途，叫伊勿加過問，並稱心情不佳擬找人出氣，隨後即見被告出手毆打被害人
      等語（參見己○○八十八年八月三日警訊筆錄、八十八年偵字九六九四號卷第
      十一、十二頁），其供述核與本院勘驗錄影帶所見：被告於案發當日凌晨一時
      二十二分至二十三分左右向右走出錄影畫面但畫面視線為酒店泊車亭擋住之情
      形相似。Ⅵ、前述監視錄影帶經送請法務部調查局以精密儀器判讀，發現被告
      於案發日凌晨一時廿五分時，曾以右手舉起一「棒狀物」（因反光而知其形狀
      ，但無法鑑定為何種物品）有二次毆打被害人頭部之情形，復有該局九十一年
      三月廿五日調科柒字第０九一００一二六三一０號函（內附定格翻印照片五幀
      ）在卷可查。Ⅶ、綜合上述解剖而得確信之死因、醫院病歷與病情說明所示被
      害人左眼部傷口之大小、對被害人施救或司法警察對於案發前後與現場之陳述
      、專業法醫師對刺入器物之判斷，以及同案被告己○○所為不利於被告之陳述
      ，法務部調查局判讀錄影帶畫面中所述之「棒狀物」，即係同案被告己○○所
      供之機車拆卸後之照後鏡之支柱部分零件，且因拔除拆卸之過程中，因留有銳
      利破碎面而得輕易刺入被害人左眼部位，並形成口徑約二．五公分之傷口甚明
      。被告空言辯稱未持器械行兇，自無可採。Ⅷ、再被告初次以右手攻擊被害人
      之部位，係被害人之頭、臉部位，並非僅止頭部而未及臉部，此據本院第四度
      勘驗錄影內容當庭確認無訛如前所述。本件因「路易十三ＫＴＶ」監視錄影帶
      拍攝畫面角度較廣，且兇案現場距離（錄影機）較遠，致所攝之畫面較不清晰
      （參見前述調查局判讀報告），故被告以前揭機車照後鏡支柱刺入被害人左眼
      之過程中，可能因光線反光角度之因素而未得自畫面中發現有光線折射（反光
      ）之情形；又被告執持該只照後鏡亦未必全以尖銳部位觸及被害人身體，故被
      害人身體（後腦）所受傷害未見相似之穿刺傷，以及被害人頭、臉部遭毆擊之
      過程中未能發現棒狀物之反光，均不足以反證被告確未持器械攻擊被害人；再
      行為人以右手行兇，被害人致傷之部位亦不必然集中於右側身體部位，實則經
      驗上行為人如以右手攻擊對向站立之被害人，被害人時呈現左側部位之傷害，
      況本件已因前揭諸多事證而得確信被告係以機車照後鏡攻擊被害人，是辯護人
      執此節為被告辯稱確係徒手行兇，同難採取。至於本院函詢曾對被害人急救之
      醫院查明被害人左眼傷害之大小，乃欲查明被害人是否確如被告所辯係遭竹籤
      插入致死，並藉以釐清被告所犯究係殺人抑或傷害致死罪名，故無論前述傷口
      之口徑係指直徑或圓週長度，均足以排除直徑約０．五公分之竹籤插入被害人
      左眼之可能性，是辯護人請求再函詢奇美醫院查明被害人左眼傷口之「口徑二
      ．五公分」，究指直徑或圓週長度乙節，已無必要，併予指明。
（四）同案被告辛○○、己○○、丙○○等三人於警訊及偵查中雖均供稱被告出手毆
      打被害人之原因不甚明瞭，但均陳稱：喝酒中被告原要坐檯陪酒之小姐外出，
      但小姐不願意，伊等即付帳離開，當時被告心情似乎不佳等語。核與證人即「
      路易十三ＫＴＶ」坐檯小姐史妙寧、葉麗菁、陳巧玲、乙○○、蔡宜芬等人先
      後於警訊及本院調查中所證：五０五包廂男客有「打火」「阿偉」「全仔」「
      阿仁」等四人，因「打火」要買伊出場，伊不願意，「打火」很是生氣，被告
      即前述坐檯所陪之男客「打火」等語，大致相符。又經本院多次勘驗錄影帶之
      結果，並未見被告有突然識出被害人即係前有嫌隙者之舉動（如頭向後縮、凝
      視被害人數秒或以手比向被害人等動作）。參以如因前次消費未受妥善良好招
      待，通常將因時間之過往而降低不滿情緒，而較無突然持尖銳器械下此重手可
      能之經驗法則。被告確係因為邀請坐檯小姐出場遭拒始憤而行兇，應堪認定，
      被告辯稱伊係突見前次服務態度不佳之被害人始行出手，同難信實。
（五）按臉部存有眼部等柔軟容易穿刺致死之器官，此應公眾週知之事實且為當時年
      逾二十二歲之被告所知悉，而依勘驗錄影帶所見過程，被告係持因拆卸過程而
      留有銳利破碎面之機車照後鏡支柱快速猛力刺向被害人臉部，致刺入其左眼而
      貫穿腦部致死，已足判斷被告並非全無致被害人死亡之認識。惟依本院反覆觀
      察勘驗錄影畫面所獲致之心證，被告並非精確對準被害人之左眼部分刺入行兇
      ，而係俟機隨興恣意以右手向被害人臉部為攻擊之行為，故尚難認為被告有致
      被害人死亡之堅強決意。綜上所述，被告係基於殺人之不確定故意而行兇，亦
      堪認定。
（六）同案被告丙○○雖於本院調查中供稱被告行兇之前已然「酒醉」，然細繹前述
      第三次勘驗錄影帶之結果，被告於凌晨一時二十一分走出室外之時，「步履平
      緩，無人攙扶，無搖晃情形」；再觀察被告出手過程，係站立於黑輪攤車尾部
      位，待被害人林俊男自車左側走近車尾位置時，始以悴不及防之速出手毆擊被
      害人，手段亦屬冷靜準確。況被告於決意行兇之前，尚知在路旁拆卸機車後照
      鏡援為兇器，顯見被告未因飲酒而失卻平衡感、決斷力與行為精準度，應未達
      精神耗弱之程度，是同案被告丙○○前揭陳述，尚不能據為對被告有利之認定
      ，附此敘明。
（七）綜上各節，被告因不滿邀同坐檯小姐出場遭拒，乃憤而拆卸路旁機車後照鏡據
      以毆打被害人，並單獨基於不確定之殺人故意以後照鏡支柱部分刺入被害人左
      眼部，導致被害人因上開重大傷害不治死亡之事證均臻明確，其犯行至堪認定
      ，應依法論科。
三、核被告之所為，係犯刑法第二百七十一條第一項之殺人罪。又被告係單獨起意而
    為上述犯行，公訴人認為被告係與同案被告辛○○、己○○、丙○○等人共同殺
    人，尚有未合。被告拆卸機車照後鏡之目的既在行兇殺人，並非不法取得該等零
    件之所有權，且經驗上於被告行兇後必無加以保留之可能，尚難認被告係出於不
    法所有之意思而行竊。至於該等動作可能涉及之毀損部分，因未據車主提出告訴
    ，欠缺訴追要件，復未據起訴，自非本院得以併予審理之範圍，附此敘明。爰審
    酌被告雖前無前科（有臺灣高等法院被告全國前案紀錄表存卷可參），但因細故
    即持械殺害，肇致無從回復之憾事，手段極其兇殘，然被告究非預謀殺人，且依
    其行兇過程觀察，亦非出於堅定之直接故意而戕害被害人，而係基於不確定之故
    意以遂行犯罪，且被告於緝獲後接受審判之過程中亦見悔意，並無以判決剝奪其
    生命之正當理由。並參酌吾國刑法關於有期徒刑如無加重之情況下最高僅得量處
    十五年，而本件如量處無期徒刑亦嫌過重等一切情狀，量處如主文所示之有期徒
    刑最高刑度。
四、被告持以作案之機車後照鏡，原非屬被告所有之物，且不因被告為上開毀損行為
    而變異為被告所有，不併宣告沒收。
據上論斷，應依刑事訴訟法第二百九十九條第一項前段，刑法第二百七十一條第一項
，判決如主文。
本案經檢察官陳建弘到庭執行職務
中      華      民      國    九十一    年      七      月      一      日
                                  臺灣臺南地方法院刑事第庭
                                      審判長法  官  簡慧娟
                                            法  官  卓穎毓
                                            法  官  陳欽賢
右正本證明與原本無異。
如不服本判決，應於判決送達後十日內，向本院提出上訴狀。
                                            書記官  何小玉
中      華      民      國    九十一    年      七      月      三      日
附錄法條：
中華民國刑法第二百七十一條第一項
 (普通殺人罪)
殺人者，處死刑、無期徒刑或十年以上有期徒刑。
